---
title: "Phân tích bệnh nhân thiếu máu do thiếu sắt (D50)"
author: "Nhóm 5"
date: "2025-06-18"
output:
  word_document:
    toc: true
    toc_depth: 3
    number_sections: true
  html_document:
    toc: true
    toc_depth: 3
    number_sections: true
  pdf_document:
    toc: true
    toc_depth: 3
    number_sections: true
---

```{r setup, include=FALSE}
knitr::opts_chunk$set(echo = TRUE)
```

# **I. ĐỌC VÀ TIỀN XỬ LÝ DỮ LIỆU THEO CHỦ ĐỀ D50: THIẾU MÁU DO THIẾU SẮT (GỒM CÁC MÃ BỆNH NHÂN: D500, D508 và D509)**

## 🔹 1.1. Kết nối với Google Drive

Trong R Markdown, việc kết nối với Google Drive không giống như Colab. Thay vào đó, bạn sẽ truy cập trực tiếp các tệp từ đường dẫn cục bộ.

Nếu bạn muốn đọc file từ Google Drive, bạn sẽ cần sử dụng các package như `googledrive` hoặc tải xuống thủ công file về máy cục bộ. Đối với bài tập này, chúng ta sẽ giả định các file đã được tải về và đặt tại `D:/Downloads/Data2`.

## 🔹 1.2. Nhập các thư viện cần thiết

Trong R, chúng ta sẽ sử dụng các package tương đương để xử lý và phân tích dữ liệu.

```{r setup, include=FALSE}
# Cài đặt và tải các thư viện cần thiết
if (!requireNamespace("tidyverse", quietly = TRUE)) install.packages("tidyverse")
if (!requireNamespace("readxl", quietly = TRUE)) install.packages("readxl")
if (!requireNamespace("dplyr", quietly = TRUE)) install.packages("dplyr")
if (!requireNamespace("stringr", quietly = TRUE)) install.packages("stringr")
if (!requireNamespace("lubridate", quietly = TRUE)) install.packages("lubridate")
if (!requireNamespace("ggplot2", quietly = TRUE)) install.packages("ggplot2")
if (!requireNamespace("car", quietly = TRUE)) install.packages("car") # For Levene's test
if (!requireNamespace("ggpubr", quietly = TRUE)) install.packages("ggpubr") # For stat_compare_means
if (!requireNamespace("broom", quietly = TRUE)) install.packages("broom") # For tidy()
if (!requireNamespace("rstatix", quietly = TRUE)) install.packages("rstatix") # For t_test
install.packages("openxlsx")


library(tidyverse)
library(readxl)
library(dplyr)
library(stringr)
library(lubridate)
library(ggplot2)
library(car)
library(ggpubr)
library(broom)
library(rstatix) # For t_test
library(knitr)
```
## 🔹 1.3. Đọc dữ liệu
```{r}
# Đường dẫn thư mục trong máy tính
path <- "D:/Downloads/Data2/"

# Đọc dữ liệu từ file Excel
admission_df <- read_excel(paste0(path, "admission.xlsx"))
diagnosis_df <- read_excel(paste0(path, "diagnosis.xlsx"))

# Hiển thị một phần dữ liệu
cat("📄 TOÀN BỘ BẢNG ADMISSION (20 dòng ngẫu nhiên):\n")
kable(admission_df %>% sample_n(20))

cat("\n📄 TOÀN BỘ BẢNG DIAGNOSIS (20 dòng ngẫu nhiên):\n")
kable(diagnosis_df %>% sample_n(20)) 
```
## 🔹 1.4. Lọc các chẩn đoán theo mã ICD10
Nhóm tập trung phân tích các bệnh nhân có mã chẩn đoán:
- D500: Thiếu máu thiếu sắt do mất máu mạn tính
- D508: Thiếu máu thiếu sắt khác
- D509: Thiếu máu thiếu sắt không xác định

```{r}
# Lọc các mã ICD10 là D500, D508, D509
target_icds <- c("D500", "D508", "D509")
filtered_diag <- diagnosis_df %>% filter(diagnosis %in% target_icds)
```
## 🔹 1.5. Lấy danh sách các admission_id tương ứng
Từ bảng diagnosis đã lọc, chúng tôi trích ra tất cả các admission_id liên quan đến các bệnh nhân mang mã D500, D508, D509.

```{r}
# Lấy danh sách ID phù hợp
matching_ids <- unique(filtered_diag$admission_id)
```
## 🔹 1.6. Lọc bảng Admission và Diagnosis tương ứng
Từ bảng admission, chỉ giữ lại những dòng có admission_id tương ứng với các bệnh nhân đã được lọc.

```{r}
# Lọc admission tương ứng với các ID
filtered_admission <- admission_df %>% filter(admission_id %in% matching_ids)

```

## 🔹 1.7. Xuất file Excel kết quả
Dữ liệu sau khi lọc được lưu vào file mới: filtered_admission.xlsx và diagnosis_chi_D500_D508_D509.xlsx

```{r}
# Xuất file kết quả
library(openxlsx)

write.xlsx(filtered_admission, paste0(path, "filtered_admission.xlsx"))
cat("✅ File filtered_admission.xlsx đã được lưu vào thư mục.\n")

write.xlsx(filtered_diag, paste0(path, "diagnosis_chi_D500_D508_D509.xlsx"))
cat("✅ Đã lưu thành công file diagnosis_chi_D500_D508_D509.xlsx\n")
```

## 🔹 1.8. Kiểm tra độ nhất quán dữ liệu
Kiểm tra tính nhất quán của dữ liệu bằng cách so sánh các mã định danh giữa các bảng gốc và bảng đã lọc.

```{r}
# Kiểm tra admission_id
original_ids <- unique(admission_df$admission_id)
filtered_ids <- unique(filtered_admission$admission_id)

if (all(filtered_ids %in% original_ids)) {
  cat("✅ Tất cả admission_id trong file lọc đều trùng khớp với file gốc.\n")
} else {
  missing_ids <- setdiff(filtered_ids, original_ids)
  cat("⚠️ Một số admission_id không tìm thấy trong file gốc:\n")
  print(missing_ids)
}

# Kiểm tra chẩn đoán (Diagnosis)
original_diag_ids <- unique(diagnosis_df$diagnosis)
filtered_diag_ids <- unique(filtered_diag$diagnosis)

if (all(filtered_diag_ids %in% original_diag_ids)) {
  cat("✅ Tất cả ID trong file diagnosis đã lọc đều trùng khớp với file gốc.\n")
} else {
  missing_diag_ids <- setdiff(filtered_diag_ids, original_diag_ids)
  cat("⚠️ Một số ID không tìm thấy trong file diagnosis gốc:\n")
  print(missing_diag_ids)
}
```

## 🔹 1.9. Hiển thị bảng admission và diagnosis sau khi lọc
```{r}
# Hiển thị toàn bộ bảng admission sau khi lọc
cat("\n📋 Dữ liệu admission đã lọc:\n")
kable(filtered_admission)  

# Hiển thị toàn bộ bảng diagnosis sau khi lọc
cat("\n📋 Dữ liệu diagnosis đã lọc:\n")
kable(filtered_diag)  
```


# **II. THỐNG KÊ TỔNG QUAN TOÀN BỘ DỮ LIỆU**
## 🔹 2.1. Đọc dữ liệu từ file đã lọc
```{r}
library(readxl)
library(dplyr)
library(ggplot2)

# Đường dẫn thư mục
path <- "D:/Downloads/Data2/"

# Đọc dữ liệu đã lọc
filtered_admission <- read_excel(paste0(path, "filtered_admission.xlsx"))
diagnosis_filtered <- read_excel(paste0(path, "diagnosis_chi_D500_D508_D509.xlsx"))
```

##🔹 2.2. Thống kê mô tả
###🔹 2.2.1. Phân bố giới tính
```{r}
# Chuyển đổi mã giới tính
filtered_admission <- filtered_admission %>%
  mutate(Gender = case_when(
    Gender == 1 ~ "Nam",
    Gender == 2 ~ "Nữ",
    TRUE ~ "Không xác định"
  ))

# Thống kê giới tính
gender_stats <- filtered_admission %>%
  count(Gender) %>%
  mutate(Percentage = n / sum(n) * 100)

# Biểu đồ phân bố giới tính
ggplot(gender_stats, aes(x = Gender, y = n, fill = Gender)) +
  geom_bar(stat = "identity") +
  geom_text(aes(label = paste0(round(Percentage, 1), "%")), vjust = -0.5) +
  labs(title = "Phân bố giới tính bệnh nhân thiếu máu do thiếu sắt",
       x = "Giới tính", y = "Số lượng") +
  theme_minimal()
```
###🔹 2.2.2. Phân bố tuổi
```{r}
# Phân tích độ tuổi
age_stats <- filtered_admission %>%
  summarise(
    Mean = mean(age_years, na.rm = TRUE),
    Median = median(age_years, na.rm = TRUE),
    SD = sd(age_years, na.rm = TRUE),
    Min = min(age_years, na.rm = TRUE),
    Max = max(age_years, na.rm = TRUE)
  )

# Phân nhóm tuổi theo cách của Python (0-9, 10-19, ..., 60+)
filtered_admission <- filtered_admission %>%
  mutate(age_group = cut(age_years,
                         breaks = c(0, 10, 20, 30, 40, 50, 60, Inf),
                         labels = c("0-9", "10-19", "20-29", "30-39", "40-49", "50-59", "60+"),
                         right = FALSE)) # Sử dụng right=FALSE để bao gồm điểm đầu, không bao gồm điểm cuối

# Biểu đồ phân bố độ tuổi (histogram)
ggplot(filtered_admission, aes(x = age_years)) +
  geom_histogram(binwidth = 5, fill = "steelblue", color = "white") +
  labs(title = "Phân bố độ tuổi bệnh nhân thiếu máu do thiếu sắt",
       x = "Tuổi", y = "Số lượng") +
  theme_minimal() +
  geom_vline(xintercept = c(10, 20, 30, 40, 50, 60), linetype = "dashed", color = "red") # Thêm đường kẻ phân nhóm

# Biểu đồ phân bố theo nhóm tuổi (bar chart)
age_group_stats <- filtered_admission %>%
  count(age_group) %>%
  mutate(Percentage = n / sum(n) * 100)

ggplot(age_group_stats, aes(x = age_group, y = n, fill = age_group)) +
  geom_bar(stat = "identity") +
  geom_text(aes(label = paste0(round(Percentage, 1), "%")), vjust = -0.5) +
  labs(title = "Phân bố bệnh nhân theo nhóm tuổi",
       x = "Nhóm tuổi", y = "Số lượng") +
  theme_minimal() +
  theme(legend.position = "none") +
  scale_x_discrete(limits = c("0-9", "10-19", "20-29", "30-39", "40-49", "50-59", "60+")) # Đảm bảo thứ tự nhóm tuổi
```

###🔹 2.2.3.Thời gian nằm viện (LOS)
```{r}
# Thống kê tổng quan thời gian nằm viện
los_stats <- filtered_admission %>%
  summarise(
    Mean = round(mean(los, na.rm = TRUE), 2),
    Median = median(los, na.rm = TRUE),
    SD = round(sd(los, na.rm = TRUE), 2),
    Min = min(los, na.rm = TRUE),
    Max = max(los, na.rm = TRUE),
    N = n()
  )

# In kết quả thống kê
print("Thống kê tổng quan thời gian nằm viện:")
print(los_stats)

# Biểu đồ phân bố LOS tổng thể
ggplot(filtered_admission, aes(x = los)) +
  geom_histogram(binwidth = 1, fill = "steelblue", color = "white", alpha = 0.8) +
  geom_vline(aes(xintercept = mean(los, na.rm = TRUE)), 
             color = "red", linetype = "dashed", linewidth = 1) +
  labs(title = "Phân bố thời gian nằm viện (LOS)",
       x = "Số ngày nằm viện", y = "Số lượng bệnh nhân") +
  theme_minimal(base_size = 12) +
  theme(plot.title = element_text(hjust = 0.5))

# Phân tích LOS theo nhóm tuổi
los_by_age <- filtered_admission %>%
  group_by(age_group) %>%
  summarise(
    Mean_LOS = round(mean(los, na.rm = TRUE), 2),
    Median_LOS = median(los, na.rm = TRUE),
    SD_LOS = round(sd(los, na.rm = TRUE), 2),
    N = n()
  )

# Biểu đồ LOS theo nhóm tuổi
ggplot(los_by_age, aes(x = age_group, y = Mean_LOS, fill = age_group)) +
  geom_bar(stat = "identity") +
  geom_errorbar(aes(ymin = Mean_LOS - SD_LOS, ymax = Mean_LOS + SD_LOS), width = 0.2) +
  geom_text(aes(label = Mean_LOS), vjust = -0.5) +
  labs(title = "Thời gian nằm viện trung bình theo nhóm tuổi",
       x = "Nhóm tuổi", y = "LOS trung bình (ngày)") +
  theme_minimal() +
  theme(legend.position = "none",
        plot.title = element_text(hjust = 0.5))

# Phân tích LOS theo giới tính
los_by_gender <- filtered_admission %>%
  group_by(Gender) %>%
  summarise(
    Mean_LOS = round(mean(los, na.rm = TRUE), 2),
    Median_LOS = median(los, na.rm = TRUE),
    SD_LOS = round(sd(los, na.rm = TRUE), 2),
    N = n()
  )

# Boxplot LOS theo giới tính
ggplot(filtered_admission, aes(x = Gender, y = los, fill = Gender)) +
  geom_boxplot(alpha = 0.7) +
  stat_summary(fun = mean, geom = "point", shape = 18, size = 3, color = "red") +
  labs(title = "Phân bố thời gian nằm viện theo giới tính",
       x = "Giới tính", y = "Số ngày nằm viện") +
  theme_minimal() +
  theme(legend.position = "none",
        plot.title = element_text(hjust = 0.5))

# Histogram LOS theo giới tính
suppressWarnings(
  ggplot(filtered_admission, aes(x = los, fill = Gender)) +
    geom_histogram(binwidth = 1, alpha = 0.6, position = "identity") +
    scale_fill_manual(values = c("male" = "blue", "female" = "pink")) +
    labs(title = "Phân bố thời gian nằm viện theo giới tính",
         x = "Số ngày nằm viện", y = "Số lượng bệnh nhân") +
    facet_wrap(~Gender, ncol = 1) +
    theme_minimal() +
    theme(plot.title = element_text(hjust = 0.5))
)

# Phân tích kết hợp nhóm tuổi và giới tính
los_by_age_gender <- filtered_admission %>%
  group_by(age_group, Gender) %>%
  summarise(
    Mean_LOS = round(mean(los, na.rm = TRUE), 2),
    Median_LOS = median(los, na.rm = TRUE),
    SD_LOS = round(sd(los, na.rm = TRUE), 2),
    N = n()
  )

# Biểu đồ kết hợp
suppressWarnings(
  ggplot(los_by_age_gender, aes(x = age_group, y = Mean_LOS, fill = Gender)) +
    geom_bar(stat = "identity", position = position_dodge()) +
    geom_errorbar(aes(ymin = Mean_LOS - SD_LOS, ymax = Mean_LOS + SD_LOS),
                  width = 0.2, position = position_dodge(0.9)) +
    geom_text(aes(label = Mean_LOS), position = position_dodge(width = 0.9), vjust = -0.5) +
    labs(title = "Thời gian nằm viện trung bình theo nhóm tuổi và giới tính",
         x = "Nhóm tuổi", y = "LOS trung bình (ngày)") +
    scale_fill_manual(values = c("male" = "steelblue", "female" = "salmon")) +
    theme_minimal() +
    theme(plot.title = element_text(hjust = 0.5))
)

```


##🔹 2.3. Phân loại theo mã bệnh
```{r}
library(dplyr)
library(ggplot2)

# Lọc dữ liệu và tính số lượng, phần trăm
icd_stats <- diagnosis_df %>%
  filter(diagnosis %in% c("D500", "D508", "D509")) %>%
  group_by(diagnosis) %>%
  summarise(So_lan_xuat_hien = n()) %>%
  mutate(Percentage = So_lan_xuat_hien / sum(So_lan_xuat_hien) * 100) %>%
  arrange(desc(So_lan_xuat_hien))

# Hiển thị bảng
print(icd_stats)

# Vẽ biểu đồ
ggplot(icd_stats, aes(x = diagnosis, y = So_lan_xuat_hien, fill = diagnosis)) +
  geom_bar(stat = "identity") +
  geom_text(aes(label = paste0(round(Percentage, 1), "%")), vjust = -0.5) +
  labs(title = "Phân bố các loại thiếu máu do thiếu sắt",
       x = "Mã ICD10", y = "Số lượng") +
  theme_minimal() +
  theme(legend.position = "none")


```
##🔹 2.4. Phân tích đa biến
### 🔹 2.4.1. Tương quan giữa tuổi và thời gian nằm viện
```{r}
ggplot(filtered_admission, aes(x = age_years, y = los)) +
  geom_point() +
  geom_smooth(method = "lm") +
  labs(title = "Tương quan giữa tuổi và thời gian nằm viện",
       x = "Tuổi", y = "Thời gian nằm viện (ngày)") +
  theme_minimal()
```
### 🔹 2.4.2. Phân tích ANOVA theo giới tính
```{r}
aov_result <- aov(los ~ factor(Gender), data = filtered_admission)
summary(aov_result)
```
## 🔹 2.5. Phân tích nguồn nhập viện
```{r}
# Chuyển đổi mã nguồn nhập viện
admsource_mapping <- c(
  "H" = "Tự đến",
  "T" = "Chuyển viện",
  "N" = "Cấp cứu",
  "S" = "Phẫu thuật"
)

filtered_admission <- filtered_admission %>%
  mutate(admsource = dplyr::recode(admsource, !!!admsource_mapping))


# Thống kê nguồn nhập viện
admsource_stats <- filtered_admission %>%
  count(admsource) %>%
  mutate(Percentage = n / sum(n) * 100)

# Biểu đồ nguồn nhập viện
ggplot(admsource_stats, aes(x = admsource, y = n, fill = admsource)) +
  geom_bar(stat = "identity") +
  geom_text(aes(label = paste0(round(Percentage, 1), "%")), vjust = -0.5) +
  labs(title = "Phân bố nguồn nhập viện",
       x = "Nguồn nhập viện", y = "Số lượng") +
  theme_minimal() +
  theme(legend.position = "none")
```
##🔹 2.6. Phân tích loại điều trị
```{r}
# Chuyển đổi mã loại điều trị
admtype_mapping <- c(
  "C" = "Nội trú thông thường",
  "L" = "Nội trú dài ngày",
  "O" = "Ngoại trú",
  "X" = "Khác"
)

filtered_admission <- filtered_admission %>%
  mutate(admtype = dplyr::recode(admtype, !!!admtype_mapping))


# Thống kê loại điều trị
admtype_stats <- filtered_admission %>%
  count(admtype) %>%
  mutate(Percentage = n / sum(n) * 100)

# Biểu đồ loại điều trị
ggplot(admtype_stats, aes(x = admtype, y = n, fill = admtype)) +
  geom_bar(stat = "identity") +
  geom_text(aes(label = paste0(round(Percentage, 1), "%")), vjust = -0.5) +
  labs(title = "Phân bố loại điều trị",
       x = "Loại điều trị", y = "Số lượng") +
  theme_minimal() +
  theme(legend.position = "none")
```
##🔹 2.7. Phân tích DRG code
```{r}
# Thống kê DRG code phổ biến
drg_stats <- filtered_admission %>%
  count(nat_drg_code) %>%
  arrange(desc(n)) %>%
  head(20)

# Biểu đồ DRG code phổ biến
ggplot(drg_stats, aes(x = reorder(nat_drg_code, n), y = n)) +
  geom_bar(stat = "identity", fill = "steelblue") +
  coord_flip() +
  labs(title = "20 DRG code phổ biến nhất",
       x = "DRG Code", y = "Số lượng") +
  theme_minimal()
```
# **III. PHÂN TÍCH NÂNG CAO**

## 🔹 3.1. Kết nối với dữ liệu

Trước khi phân tích, chúng ta cần đọc dữ liệu từ file Excel đã lọc ở phần trước.

```{r}
# Load thư viện
library(readxl)
library(dplyr)
library(ggplot2)

# Đường dẫn thư mục
path <- "D:/Downloads/Data2/"

# Đọc dữ liệu đã lọc
filtered_admission <- read_excel(paste0(path, "filtered_admission.xlsx"))
filtered_diagnosis <- read_excel(paste0(path, "diagnosis_chi_D500_D508_D509.xlsx"))
```

##🔹 3.2. Phân tích chẩn đoán kèm theoả
```{r}
# Lấy tất cả chẩn đoán của bệnh nhân thiếu máu
all_diag_for_patients <- diagnosis_df %>%
  filter(admission_id %in% matching_ids)

# Loại bỏ chẩn đoán thiếu máu để phân tích bệnh kèm
comorbidity <- all_diag_for_patients %>%
  filter(!diagnosis %in% target_icds)

# Top 20 chẩn đoán kèm theo phổ biến
top_comorbidity <- comorbidity %>%
  count(diagnosis) %>%
  arrange(desc(n)) %>%
  head(20)

# Biểu đồ chẩn đoán kèm theo
ggplot(top_comorbidity, aes(x = reorder(diagnosis, n), y = n)) +
  geom_bar(stat = "identity", fill = "steelblue") +
  coord_flip() +
  labs(title = "20 chẩn đoán kèm theo phổ biến nhất",
       x = "Mã chẩn đoán", y = "Số lượng") +
  theme_minimal()
```
##🔹 3.3.Phân tích vị trí chẩn đoán thiếu máu
```{r}
# Phân tích vị trí chẩn đoán thiếu máu trong danh sách chẩn đoán
position_stats <- filtered_diag %>%
  count(position) %>%
  mutate(Percentage = n / sum(n) * 100)

# Biểu đồ vị trí chẩn đoán
ggplot(position_stats, aes(x = factor(position), y = n)) +
  geom_bar(stat = "identity", fill = "steelblue") +
  geom_text(aes(label = paste0(round(Percentage, 1), "%")), vjust = -0.5) +
  labs(title = "Vị trí chẩn đoán thiếu máu trong danh sách chẩn đoán",
       x = "Vị trí", y = "Số lượng") +
  theme_minimal()
```

```{r}
names(filtered_admission)  # xem tên cột
str(filtered_admission[, c("age_years", "los", "weight")])  # kiểm tra kiểu dữ liệu
summary(filtered_admission[, c("age_years", "los", "weight")])  # kiểm tra NA
```


##🔹3.4. Phân tích ma trận tương quan
```{r corrplot-figure, echo=FALSE, fig.width=7, fig.height=7}
# Cài gói nếu cần
if (!require("corrplot")) install.packages("corrplot")

# Gọi thư viện
library(dplyr)
library(corrplot)

# Xử lý dữ liệu
corr_data <- filtered_admission %>%
  select(age_years, los, weight) %>%
  mutate(
    weight = na_if(weight, 9999),  # Chuyển 9999 thành NA
    across(everything(), as.numeric)
  ) %>%
  select(where(~ !all(is.na(.))))  # Loại cột toàn NA

# Kiểm tra dữ liệu hợp lệ
if (ncol(corr_data) < 2) stop("❌ Không đủ biến để vẽ biểu đồ tương quan.")
if (nrow(corr_data) == 0) stop("❌ Không có dòng dữ liệu hợp lệ.")
if (all(is.na(cor(corr_data, use = "complete.obs")))) stop("❌ Ma trận tương quan chứa toàn NA.")

# Tính tương quan
cor_matrix <- cor(corr_data, use = "complete.obs")

# Vẽ biểu đồ
corrplot(cor_matrix,
         method = "color",
         type = "upper",
         tl.col = "black",
         tl.srt = 45,
         addCoef.col = "black",
         number.cex = 0.7,
         mar = c(0, 0, 1, 0),
         title = "🔹 Ma trận tương quan giữa tuổi, thời gian nằm viện và cân nặng")

```
##🔹 3.5. Phân tích theo nhóm nguy cơ cao
```{r}
# Xác định nhóm nguy cơ cao (tuổi > 65 hoặc LOS > 7 ngày)
filtered_admission <- filtered_admission %>%
  mutate(high_risk = ifelse(age_years > 65 | los > 7, "Cao", "Thấp"))

# Thống kê nhóm nguy cơ
risk_stats <- filtered_admission %>%
  count(high_risk) %>%
  mutate(Percentage = n / sum(n) * 100)

# Biểu đồ nhóm nguy cơ
ggplot(risk_stats, aes(x = high_risk, y = n, fill = high_risk)) +
  geom_bar(stat = "identity") +
  geom_text(aes(label = paste0(round(Percentage, 1), "%")), vjust = -0.5) +
  labs(title = "Phân bố bệnh nhân theo nhóm nguy cơ",
       x = "Nhóm nguy cơ", y = "Số lượng") +
  theme_minimal() +
  theme(legend.position = "none")
```
##🔹3.6. Xây dựng mô hình dự đoán thời gian nằm viện
```{r}
# Cài và gọi thư viện
if (!require("caret")) install.packages("caret")
if (!require("ggplot2")) install.packages("ggplot2")
library(caret)
library(ggplot2)
library(dplyr)

# Chuẩn bị dữ liệu cho mô hình
model_data <- filtered_admission %>%
  select(age_years, Gender, los, admsource, admtype) %>%
  mutate_if(is.character, as.factor)

model_data <- na.omit(model_data)

# Chia train/test
set.seed(123)
train_index <- createDataPartition(model_data$los, p = 0.8, list = FALSE)
train_data <- model_data[train_index, ]
test_data <- model_data[-train_index, ]

# Huấn luyện mô hình hồi quy
model <- train(
  los ~ .,
  data = train_data,
  method = "lm",
  trControl = trainControl(method = "cv", number = 5)
)

# Dự đoán
predictions <- predict(model, newdata = test_data)
rmse <- sqrt(mean((predictions - test_data$los)^2))

cat("🔍 Hiệu suất mô hình dự đoán LOS:\n")
cat("📉 RMSE:", round(rmse, 2), "\n")

# Biến đánh giá
eval_df <- data.frame(
  Actual = test_data$los,
  Predicted = predictions,
  Residual = test_data$los - predictions
)

# 1️⃣ Biểu đồ scatter: Predicted vs Actual
ggplot(eval_df, aes(x = Actual, y = Predicted)) +
  geom_point(color = "steelblue", alpha = 0.6) +
  geom_abline(slope = 1, intercept = 0, color = "red", linetype = "dashed") +
  labs(title = "Dự đoán LOS vs. Giá trị thực tế",
       x = "LOS thực tế",
       y = "LOS dự đoán") +
  theme_minimal()

# 2️⃣ Biểu đồ residuals
ggplot(eval_df, aes(x = Predicted, y = Residual)) +
  geom_point(color = "darkorange", alpha = 0.6) +
  geom_hline(yintercept = 0, linetype = "dashed", color = "gray40") +
  labs(title = "Phân tích sai số dự đoán (residuals)",
       x = "LOS dự đoán",
       y = "Sai số (Residual)") +
  theme_minimal()
```

##🔹 3.7.Kiểm định T-test: Thời gian nằm viện giữa nam và nữ
```{r ttest-los-gender, message=FALSE, warning=FALSE}
# Chuyển giới tính về dạng số nếu chưa (Nam = 1, Nữ = 2)
# filtered_admission$Gender <- ifelse(filtered_admission$Gender == "Nam", 1, 2)

# Tạo 2 nhóm LOS theo giới tính
male_los <- filtered_admission %>% filter(Gender == 1) %>% pull(los)
female_los <- filtered_admission %>% filter(Gender == 2) %>% pull(los)

# Thực hiện kiểm định t-test độc lập
ttest_result <- t.test(male_los, female_los)

# In kết quả
ttest_result
```
```{r}
cat("**🎯 Kết luận kiểm định T-test:**\n\n")
cat("- T-statistic: ", round(ttest_result$statistic, 3), "\n")
cat("- P-value: ", round(ttest_result$p.value, 4), "\n\n")

if (ttest_result$p.value < 0.05) {
  cat("✅ Có sự khác biệt có ý nghĩa thống kê giữa thời gian nằm viện của nam và nữ.")
} else {
  cat("ℹ️ Không có sự khác biệt có ý nghĩa thống kê giữa thời gian nằm viện của nam và nữ.")
}
```

